【裁判字號】    89,台上,466
【裁判日期】    890127
【裁判案由】    違反選舉罷免法
【裁判全文】
最高法院刑事判決                                八十九年度台上字第四六六號
    上  訴  人  甲○○
    選任辯護人  張慶宗律師
右上訴人因違反公職人員選舉罷免法案件，不服台灣高等法院台中分院中華民國八十
七年十一月十日第二審判決（八十七年度上訴字第一一四四號，起訴案號：台灣彰化
地方法院檢察署八十五年度選偵字第十四號），提起上訴，本院判決如左：
    主  文
原判決撤銷，發回台灣高等法院台中分院。
    理  由
本件原判決認定上訴人甲○○於民國八十三年十二月間，為台灣省第十屆省議員選舉
之候選人，基於誹謗之犯意，並意圖使同為省議員候選人之周清玉不當選，接續於八
十三年十二月一日下午二時十五分許、同日晚間七時十八分許及同年月二日下午二時
二十八分許，在彰化縣田尾鄉田尾圖書館、北斗鎮北斗國中禮堂及二水鄉二水國小群
育館等公共場所，於政見發表會上之發言時，以演講方式，向在場之群眾傳播：黑狗
偷吃，白狗做替死鬼，破壞家庭，……周清玉沒兒子，是別人在外面替她生的，周清
玉有沒有別人替她生兒子，要對全縣縣民及民進黨員提出澄清等不實之事，並足以生
損害於姚嘉文（周清玉之夫）之名譽等情，因而撤銷第一審不當之判決，仍論處上訴
人意圖使候選人不當選，以演講傳播不實之事，足以生損害於他人罪刑，固非無見。
惟查：(一)、原判決既認上訴人「……周清玉沒兒子，是別人在外面替她生的，周清玉
有沒有別人替她生兒子，要對全縣縣民及民進黨員提出澄清等不實之事，」並經周清
玉及姚嘉文提出告訴，如果無訛，上訴人傳播此不實之事，是否僅足以生損害於姚嘉
文之名譽，而不足以損害於周清玉之名譽？已非無審酌之餘地。又公訴人起訴係指足
以生損害於姚嘉文、周清玉夫婦，原判決未說明如何不足以生損害於周清玉名譽，亦
有理由不備之違法。(二)、刑事訴訟法第三百七十一條得不待被告陳述逕行判決之規定
，以被告經合法傳喚無正當理由不到庭者為限，若被告於審判期日因病不能到庭，而
聲請展期，即不得謂無正當之理由。本件上訴人於原審提出之蕭火炩診所出具之診斷
證明書，證明其骨盆腔炎及上呼吸道炎，須住院治療為由，請求改期辯論（原審卷第
一四○頁），原審以其所提出之診斷證明書係「宜住院治療」，非「應住院治療」或
「已在住院治療」，顯係能到庭而無正當理由不到庭云云。惟上訴人稱其係於當日即
住院治療，如果所陳屬實，則其奉傳不到，尚不得謂無正當之理由，乃原審未經調查
，即不待其到庭陳述逕行判決，自難謂為適法。以上諸端，或為上訴意旨所指摘，或
為本院得依職權調查之事項，應認原判決有撤銷發回之原因。
據上論結，應依刑事訴訟法第三百九十七條、第四百零一條，判決如主文。
中      華      民      國    八十九    年      一      月    二十七    日
                              最高法院刑事第二庭
                                  審判長法官  莊  來  成
                                        法官  呂  潮  澤
                                        法官  白  文  漳
                                        法官  蘇  振  堂
                                        法官  張  清  埤
      右正本證明與原本無異
                                              書  記  官
中      華      民      國    八十九   年      二      月       三      日


司法院資訊處製作；財團法人民間司法改革基金會備份。
